臺灣高等法院高雄分院刑事附帶民事訴訟判決
原　　　告　乙○○
　　　　　　甲○○
　　　　　　丙○○
被　　　告　丁○○
　　　　　　　　　　現羈押在臺灣高雄看守所
上列被告因殺人案件（本院96年上重更(一)字第18 號），經原告
等提起附帶民事訴訟，請求損害賠償，本院判決如下：
    主  文
被告應給付原告乙○○、甲○○、丙○○各新臺幣貳佰萬元，及
均自起訴狀繕本送達之翌日即玖拾陸年玖月拾參日起，至清償日
止，按年息百分之五計算之利息。
原告等其餘之訴均駁回。
本判決第一項原告乙○○、甲○○、丙○○勝訴部分，於渠等各
以新臺幣貳拾萬元供擔保後，得假執行。
原告等其餘假執行之聲請均駁回。
    事實及理由
一、原告等起訴主張：被告丁○○自民國95年4 月1 日起，以每
    月新台幣（下同）4 千元之代價，向黃春鳳承租高雄縣鳳山
    市鎮○街4 之1 號5 樓503 室，因黃春鳳曾主動關懷丁○○
    之居住情形，丁○○因而對黃春鳳心生愛慕。嗣於同年月16
    日晚上10時6 分許，丁○○酒後思及曾目睹黃春鳳與同址另
    一不詳姓名之男性房客疑似交往，心生怨妒而亟思報復，於
    是萌生殺意，乃先以0000000000號行動電話撥打黃春鳳持用
    之0000000000號電話，向黃春鳳佯稱租屋處冷氣漏水，黃春
    鳳應允前去查看後，丁○○即從上址廚房內，取出水果刀2
    把（刀刃寬分別為3.2 公分及2.0 公分），將該把刀刃寬2.
    0 公分之水果刀置於其房內木板隔間之桌上，並用其所有之
    黑色背包蓋住，另將刀刃寬3.2 公分之水果刀置於該隔間之
    木櫃上，用枕頭掩蓋。待黃春鳳於同日晚間10時35分許（即
    黃春鳳自其友人林陳爰戎、林保葵住處離開之時）至同日晚
    間11時25分許（即丁○○電話通知張瑜珍之時）依約前往上
    址後，丁○○將之誘騙至租屋處隔間內，趁黃春鳳查看漏水
    處之際，取出預藏刀刃寬2.0 公分之水果刀，以右手握刀由
    上往下朝黃春鳳左背部刺入，黃春鳳突遭攻擊為求保命，將
    其皮包內之物品全數倒出，表示願意給予丁○○金錢，詎丁○○因用力過猛致水果刀刀柄斷裂，即改以左手臂自黃春鳳
    背後勒住其頸部，再以右手壓住左手施加重力之方式猛力壓
    迫，後丁○○聽聞同址另名房客吳振銘開門之聲響，唯恐黃
    春鳳呼救，旋放開雙手，取出預藏刀刃寬3.2 公分之水果刀
    ，用右手握刀由上往下朝黃春鳳右胸部刺入，再用左手從正
    面掐住黃春鳳頸部，直到黃春鳳停止掙扎始行放手，造成黃
    春鳳受有(1)頭頂下38公分，中線向右4 公分，寬2 公分（外
    口3 公分），下緣有挫傷，深度約6 公分；右往左，上往下
    及前往後；傷及右上肺葉（2 公分）之單面刃銳器刺創傷；
    (2)頭頂下31公分，背部中線向左2 公分，寬3 公分，刀尖向
    上，有拖刀1 公分于下方，深度約4.0 公分；左往右，後往
    前及上往下；傷及骨頭及皮下，經左側後第6 肋骨至左下肺
    尖（2 公分）之單面刃銳器刺創傷；(3)右下顎4 公分，左側
    舌骨角斷裂之頸部勒痕挫傷等傷害，並因單面刃銳器刺創血
    氣胸下遭頸部壓迫窒息死亡。丁○○於翌日凌晨1 時17分許
    ，犯罪未被發覺前，自行撥打110 電話，自首上開犯行，嗣
    經據報到場處理之警員逮捕，並扣得非其所有之水果刀2 把
    。其刑事部分業經檢察官提起公訴，經臺灣高雄地方法院判
    決有罪，現由鈞院審理中。原告3 人係黃春鳳之子女，家庭
    原和樂融融，因被告殺人行為而突遭此變故，精神自受有莫
    大痛苦，況被告案發後仍飾詞狡辯，辯稱：伊與被害人黃春
    鳳係男女朋友云云，更讓原告3 人憤恨難平，無法接受，且
    被告案發迄今均無意願賠償原告，為此原告等依民法第184
    條第1 項前段、第192 條第1 項及第194 條規定，爰各請求
    慰撫金各新臺幣（下同）3 百萬元，及均自起訴狀繕本送達
    翌日起至清償日止，按年息5%計算之利息；並陳明願供擔保
    聲請為假執行宣告。
二、被告則以：承認有殺害黃春鳳之行為，但被告無力賠償原告
    等的請求，而請求駁回原告之訴及假執行的聲請。
三、按附帶民事訴訟之判決，應以刑事訴訟判決所認定之事實為
    據，刑事訴訟法第500 條前段定有明文。本件原告等主張被
    告丁○○對被害人黃春鳳為殺害之事實，業據本院96年度上
    重更(一)字第18號刑事判決依殺人罪判處無期徒刑，褫奪公權
    終身，減為有期徒刑20年，褫奪公權10年在案，有該判決在
    卷可稽；又原告等主張為被害人之子女，有原告等人之全戶
    基本資料在卷可憑，亦為被告所不爭執，故其等主張之上開
    事實，堪認真實。
四、次按因故意或過失，不法侵害他人之權利者，負損害賠償責
    任，民法第184 條第1 項前段定有明文；又不法侵害他人致
    死者，被害人之父、母、子、女、及配偶，雖非財產上之損
    害，亦得請求賠償相當之金額，民法第192 條第1 項、第2
    項、第194 條亦分別定有明文。被告施源彰所為故意行為致
    被害人黃春鳳死亡，既經本院刑事判決認定，則原告等依前
    開規定，請求被告負損害賠償責任，即屬有據。
五、末按精神慰撫金之賠償須以人格權遭遇侵害，使精神上受有
    痛苦為必要，其核給之標準固與財產上損害之計算不同，然
    非不可斟酌雙方身分資力與加害程度，及其他各種情形核定
    相當之數額（最高法院51年台上字第223 號判例意旨參照）
    。本院審酌原告乙○○為被害人黃春鳳之女，原告甲○○、
    丙○○則分別為被害人黃春鳳之子，被害人黃春鳳遭被告故
    意殺害致死，原告等人內心悲痛，莫可言喻，母子親情之樂
    不再，所受椎心之痛，誠屬非微，及被告之職業、資力及經
    濟狀況等兩造之身分、地位，認原告等請求慰撫金各300 萬
    元尚屬過高，認以各200 萬元為適當，應予准許，超過部分
    請求，並無理由。
六、從而，原告等本於侵權行為之法律關係，請求被告給付之金
    額，應予准許者，為原告各200 萬元，及自起訴狀繕本送達
    之翌日即起，至清償日止，按年息百分之5 計算法定遲延利
    息；至逾此範圍之請求，並無理由，應予駁回。
七、原告等陳明願供擔保聲請為假執行，原告等人勝訴部分，爰
    酌定相當之擔保宣告之，至原告等敗訴部分，其假執行之聲
    請，即失依據，應予駁回。
八、據上論結：本件原告等之訴為一部有理由，一部無理由，依
    刑事訴訟法第502 條第1 項、第2 項，第491 條第10款，民
    事訴訟法第390 條第2 項，判決如主文。
中　　華　　民　　國　　96　　年　　9 　　月　　26　　日
                  刑事第七庭    審判長法　官    莊飛宗
                                      法　官    孫啟強
                                      法　官    邱明弘
以上正本證明與原本無異。
如不服本判決，應於收受送達後10日內向本院提出上訴狀，但非
對於刑事訴訟之判決有上訴時，不得上訴。
中　　華　　民　　國　　96　　年　　9 　　月　　26　　日
　　　　　　　　　　　　　　　　　  　書記官    黃玉珠
